【裁判字號】    98,重訴,22
【裁判日期】    990204
【裁判案由】    違反槍砲彈藥刀械管制條例
【裁判全文】
臺灣臺南地方法院刑事判決              98年度重訴字第22號
公  訴  人  臺灣臺南地方法院檢察署檢察官
被      告  乙○○
指定辯護人  本院公設辯護人  甲○○
上列被告因違反槍砲彈藥刀械管制條例案件，經檢察官提起公訴
（98年度偵字第11427號），本院判決如下：
    主  文
乙○○未經許可，持有空氣槍，處有期徒刑參年貳月，併科罰金
新臺幣伍萬元，罰金如易服勞役，以新臺幣壹仟元折算壹日，扣
案之空氣槍壹支（槍枝管制編號：0000000000號）沒
收；又未經許可，製造爆裂物，處有期徒刑參年捌月，併科罰金
新臺幣伍萬元，罰金如易服勞役，以新臺幣壹仟元折算壹日，扣
案之爆裂物貳枚均沒收。應執行有期徒刑肆年陸月，併科罰金新
臺幣捌萬元，罰金如易服勞役，以新臺幣壹仟元折算壹日，扣案
之空氣槍壹支（槍枝管制編號：0000000000號）及爆
裂物貳枚均沒收。
    事  實
一、乙○○明知具有殺傷力之空氣槍及爆裂物為槍砲彈藥刀械管
    制條例第四條第一項所管制之物品，非經中央主管機關許可
    ，不得擅自持有、製造，竟基於持有具殺傷力之空氣槍之犯
    意，於民國九十六年九、十月間某日，在高雄市○鎮區○○
    街與汕頭街附近公園內，向姓名年籍不詳僅知綽號「阿昌」
    之成年男子借得空氣槍一支（槍枝管制編號：000000
    0000號），並藏放在其高雄市○鎮區○○里○○○路一
    九○巷二十一號住處而無故持有之。又於九十八年間三、四
    月間某日，因與妻子離異心情不佳，乃另行基於製造爆裂物
    之犯意，擅自在其上開住處內，以「硫克肝」、「白蘭地」
    玻璃瓶二個作為容器，將鞭炮拆開，取出其內火藥、爆芯，
    將火藥及鋼珠、乾電池等物混合後置入上開玻璃瓶內，藉鋼
    珠、乾電池加強其殺傷力，並以總長分別為四十六公分及五
    十二公分之爆芯插入內部，延伸至罐外，再以蠟封加蓋或塞
    爆竹紙封口後，外露十九公分及九點九公分之爆芯作為爆引
    之方式，製造具有殺傷力之爆裂物二枚，並自斯時起將之藏
    放在其所駕駛之車牌號碼六○五二－ＣＸ自小客車內。嗣於
    九十八年八月四日凌晨二時二十分許，內政部警政署國道公
    路警察局第八警察隊警員王誌慶，在國道三號三一三公里七
    百公尺白河收費站前對乙○○為例行性攔查時，發現乙○○
    涉嫌持有安非他命（施用毒品部分由檢察官另案偵辦中）及
    空氣槍犯行，俟乙○○在其前開製造爆裂物之犯行被發覺前
    ，主動告知警員王誌慶其自小客車後座內尚有自製之爆裂物
    二枚，而自首上開犯行，並在該自小客車內扣得前揭空氣槍
    一支及爆裂物二枚。
二、案經內政部警政署國道公路警察局第八警察隊報請臺灣臺南
    地方法院檢察署檢察官偵查起訴。
    理  由
壹、程序部分：
一、按被告以外之人於審判外之言詞或書面陳述，除法律有規定
    者外，不得作為證據；又被告以外之人於審判外之陳述，雖
    不符合同法第一百五十九條之一至第一百五十九條之四之規
    定，但經當事人於審判程序同意作為證據，法院審酌該言詞
    陳述或書面陳述作成時之情況，認為適當者，亦得為證據。
    當事人、代理人或辯護人於法院調查證據時，知有第一百五
    十九條第一項不得為證據之情形，而未於言詞辯論終結前聲
    明異議者，視為有前項之同意，刑事訴訟法第一百五十九條
    第一項及第一百五十九條之五分別定有明文。查本判決下列
    所引用之各該被告以外之人於審判外之陳述，雖屬傳聞證據
    ，惟檢察官、被告及指定辯護人迄至本案言詞辯論終結前，
    均未爭執其證據能力，本院審酌前開證據之作成或取得之狀
    況，並無非法或不當取證之情事，且亦無顯不可信之情況，
    復經本院於審判期日就上開證據依法進行調查、辯論，依刑
    事訴訟法第一百五十九條之五規定，均具有證據能力。
貳、實體認定：
一、上開事實業據被告乙○○於警詢、偵查及本院審中均坦承不
    諱，核與證人即承辦警員丁○○於本院審理中證述之情節相
    符，並有查獲員警王誌慶出具之職務報告一件及照片十張附
    卷可資佐證。且上開扣案之空氣槍一支及爆裂物二枚，經送
    請內政部警政署刑事警察局鑑驗結果，認為：(一)送鑑空氣槍
    一支（槍枝管制編號：0000000000號），係氣體
    動力式槍枝，以小型高壓氣體鋼瓶內氣體為發射動力，經以
    金屬彈丸測試三次，其中彈丸最大發射速度為一四四公尺／
    秒，計算其動能為三點六焦耳，換算其單位面積動能為二十
    三焦耳／平方公分，已足以穿入人體皮肉層，認具殺傷力；
    (二)送鑑土製爆裂物二枚，經1.外觀檢視：(1)送鑑編號○一土
    製爆裂物係以硫克肝瓶為容器，直徑三十六ｍｍ、長度一百
    零四ｍｍ、外露爆芯一百九十ｍｍ，瓶口有加蓋。(2)送鑑編
    號○二土製爆裂物係以白蘭地玻璃瓶為容器，瓶底直徑四十
    九ｍｍ、瓶頸直徑十七ｍｍ、全長一百五十四ｍｍ、爆芯穿
    過瓶口外露部分九十九ｍｍ。2.Ｘ光透視暨實際拆解結果：
    (1)編號○一土製爆裂物經Ｘ光透視並拆解後發現，於爆裂物
    內裝黑色粉末二十一點九公克，直徑六ｍｍ鋼珠共二十三粒
    ，四號乾電池三顆，爆引總長四百六十ｍｍ（穿過瓶蓋外露
    部分一百九十ｍｍ）瓶口蠟封並加蓋封口。(2)編號○二土製
    爆裂物經Ｘ光透視並拆解後發現，於爆裂物內裝棕色粉末十
    六點六公克、內有大小鋼珠、大鋼珠直徑六ｍｍ、小鋼珠直
    徑四點五ｍｍ、鋼珠總重七十點六公克，瓶頸部塞有爆引及
    爆竹紙，爆引總長五百二十ｍｍ（穿過瓶蓋外露部分九十九
    ｍｍ）。3.採樣送驗暨鑑析結果：(1)編號○一證物疑似火藥
    黑色粉末經秤重為二十一點九公克，經採樣一點二公克送本
    局鑑識科鑑驗，檢出硫磺、鋁粉、過氯酸鉀、蠟等成分，認
    係煙火類火藥。(2)編號○二證物疑似火藥棕色粉末經秤重為
    十六點六公克，經採樣一點一五公克送本局鑑識科鑑驗，檢
    出硫磺、鋁粉、過氯酸鉀等成分，認係煙火類火藥。4.綜合
    研判：(1)送驗證物編號○一爆裂物玻璃瓶於外部有爆引，內
    部有火藥，並以鋼珠、電池加強其殺傷力，為點火引爆之爆
    裂物，認屬槍砲彈藥刀械管制條例所列管之爆裂物。(2)送驗
    證物編號○二爆裂物玻璃瓶於外部有爆引，內部有火藥，並
    以鋼珠加強其殺傷力，為點火引爆之爆裂物，認屬槍砲彈藥
    刀械管制條例所列管之爆裂物等情，有該局九十八年八月十
    八日刑鑑字第○九八○一○九一一八號鑑驗書及九十八年十
    月五日刑偵五字第○九八○一三九三八五號鑑驗通知書各一
    件在卷可稽（見警卷第十六頁及第二十二頁），堪認被告持
    有及製造之前開空氣槍及爆裂物，確屬槍砲彈藥刀械管制條
    例第四條第一項所管制之物品無誤。綜上，被告之自白核與
    事實相符，應可採信。本案事證明確，被告犯行洵堪認定，
    自應依法論科。
二、核被告所為，係犯槍砲彈藥刀械管制條例第八條第四項之未
    經許可持有空氣槍罪及同條例第七條第一項之未經許可製造
    爆裂物罪。其於製造爆裂物後未經許可之持有行為，為製造
    之高度行為所吸收，不另論罪。其所犯上開二罪，犯意各別
    ，行為互殊，應予分論併罰。另被告在未被有偵查權之公務
    員或機關發覺其非法製造爆裂物犯行前，即主動向警員供出
    此部分犯行，並報繳其所持有之全部爆裂物，接受裁判乙情
    ，業經證人即承辦警員丁○○證述在卷，並有查獲本案之警
    員王誌慶所出具之職務報告一份附卷足憑，符合自首要件，
    應依槍砲彈藥刀械管制條例第十八條第一項前段規定減輕其
    刑。爰審酌被告持有具殺傷力之空氣槍及製造爆裂物之行為
    ，對於社會治安及他人之生命身體安全造成高度危險性，惟
    念其並未持上開物品供作任何犯罪行為之用，且犯後坦承犯
    行，並自首製造爆裂物犯行，足見其態度良好等一切情狀，
    分別量處如主文所示之刑，並定其應執行之刑，及就併科罰
    金部分諭知易服勞役之折算標準，以示懲儆。
三、扣案之空氣槍一支（槍枝管制編號：0000000000
    號）及爆裂物二枚，均屬違禁物，不問屬於犯人與否，均應
    依刑法第三十八條第一項第一款規定宣告沒收。
據上論斷，應依刑事訴訟法第二百九十九條第一項前段，槍砲彈
藥刀械管制條例第七條第一項、第八條第四項、第十八條第一項
前段，刑法第十一條前段、第四十二條第三項、第五十一條第五
款、第七款、第三十八條第一項第一款，判決如主文。
本案經檢察官丙○○到庭執行職務。
中    華    民    國    99    年    2     月    4     日
                  刑事第十四庭  審判長法  官  陳金虎
                                      法  官  周紹武
                                      法  官  孫淑玉
以上正本證明與原本無異
如不服本判決應於收受本判後10日內向本院提出上訴書狀，並應
敘述具體理由。其未敘述上訴理由者，應於上訴期間屆滿後20日
內向本院補提理由書狀（均須按他造當事人之人數附繕本）「切
勿逕送上級法院」。
                                      書記官  方秀貞
中    華    民    國    99    年    2     月    4     日
附錄本案論罪科刑法條：
槍砲彈藥刀械管制條例第7條
未經許可，製造、販賣或運輸火砲、肩射武器、機關槍、衝鋒槍
、卡柄槍、自動步槍、普通步槍、馬槍、手槍或各類砲彈、炸彈
、爆裂物者，處死刑、無期徒刑或 7 年以上有期徒刑；處徒刑
者，併科新臺幣 3 千萬元以下罰金。
未經許可，轉讓、出租或出借前項所列槍砲、彈藥者，處無期徒
刑或 5 年以上有期徒刑，併科新臺幣 1 千萬元以下罰金。
意圖供自己或他人犯罪之用，而犯前二項之罪者，處死刑或無期
徒刑；處徒刑者，併科新臺幣 5 千萬元以下罰金。
未經許可，持有、寄藏或意圖販賣而陳列第 1 項所列槍砲、彈
藥者，處 5 年以上有期徒刑，併科新臺幣 1 千萬元以下罰金。
意圖供自己或他人犯罪之用，以強盜、搶奪、竊盜或其他非法方
法，持有依法執行公務之人所持有之第 1 項所列槍砲、彈藥者
，得加重其刑至二分之一。
第 1 項至第 3 項之未遂犯罰之。
槍砲彈藥刀械管制條例第8條
未經許可，製造、販賣或運輸鋼筆槍、瓦斯槍、麻醉槍、獵槍、
空氣槍或第 4 條第 1 項第 1 款所定其他可發射金屬或子彈具
有殺傷力之各式槍砲者，處無期徒刑或 5 年以上有期徒刑，併
科新臺幣 1 千萬元以下罰金。
未經許可，轉讓、出租或出借前項所列槍枝者，處 5 年以上有
期徒刑，併科新臺幣 1 千萬元以下罰金。
意圖供自己或他人犯罪之用，而犯前二項之罪者，處無期徒刑或
 7 年以上有期徒刑，併科新臺幣 1 千萬元以下罰金。
未經許可，持有、寄藏或意圖販賣而陳列第 1 項所列槍枝者，
處 3 年以上10 年以下有期徒刑，併科新臺幣 700 萬元以下罰
金。
第 1 項至第 3 項之未遂犯罰之。

司法院資訊處製作；財團法人民間司法改革基金會備份。
